【裁判字號】    90,自緝,218
【裁判日期】    900713
【裁判案由】    詐欺
【裁判全文】
台灣台中地方法院刑事判決                          九十年度自緝字第二一八號
    自  訴  人  甲○○
    被      告  丙○○
右被告因詐欺案件，經自訴人提起自訴，本院判決如左：
    主      文
丙○○無罪。
    理      由
一、自訴意旨略以：被告丙○○意圖為自己不法之所有，向自訴人佯稱擬籌設公司，
    邀約自訴人出資新台幣（下同）一百五十萬元，自訴人信以為真，於民國八十三
    年一月十二日陸續交付一百五十萬元予被告，惟事後未見被告召開股東會議、或
    報告經營情形、或分配盈餘股利，對自訴人催討，更不加理睬，方知受騙，因認
    被告涉有刑法第三百三十九條第一項詐欺之罪嫌云云。
二、按犯罪事實應依證據認定之，無證據不得推定其犯罪事實；又不能證明被告犯罪
    或其行為不罰者，應諭知無罪之判決，刑事訴訟法第一百五十四條第三百零一
    條第一項分別定有明文。又刑法第三百三十九條第一項詐欺罪之成立，以意圖為
    自己或第三人不法之所有，施用詐術使人陷於錯誤而交付財物或因而得財產上不
    法之利益或使第三人得之為構成要件。所謂以詐術使人交付財物，必須該財物之
    交付，係由於被施用詐術而陷於錯誤所致，若行為人未施用何詐術，交付財物者
    亦非因陷於錯誤而交付，即不構成詐欺罪。
三、訊據被告堅決否認詐欺，辯稱：「我沒有詐欺，是他自願投資的，他自己也有到
    大陸去看過廠房四次，他也有核對帳冊。目前因為工廠沒有賺錢，要股東繼續投
    資金額，自訴人不願意繼續投資下去。我和自訴人已生意往來八年，他是賣包裝
    材料，我是做鞋材印刷，他有三一四○八三元的錢和稅率四○五○元要併入他的
    股東款項。他另有現金0000000元，合計0000000元。他用這些款
    項投資當股金。在八十九年三月我有口頭上向其表明，我要向其貸款，用我的房
    子給他抵押，他說好。到八十九年五月份，他打電話給我說他要接手大陸的公司
    ，我也答應，由他接手。因欠二個月員工薪水還有「中方」租金三十幾萬人民幣
    。我是沒有辦法籌措資金，我才回來。我有寫委託書給中方處理，我下次庭訊帶
    來。被告只有一股，其餘九股的股東也都沒有拿回股金，因他們都知道情形。我
    不是利用自訴人來投資一五○萬元來清償我的私人債務、借貸，且這段期間我個
    人也沒有增產，當時在大陸買的汽車、房地產都是以公司名義在大陸買的，這部
    分的資料我都留在大陸。我沒有召開過股東會，是因為他到大陸時，我有把公司
    的營運資料拿給他看」等語。自訴人亦自承「我有但大陸去參觀工廠三、四次。
    我到工廠時，被告沒有拿工廠的營運帳冊給我看，只有拿一張便條寫營運、財物
    狀況的條紙給我，他有向我報告營運狀況。後被告回台灣，有向我要求增資，我
    因不了解公司狀況，所以我不願意增資。被告沒有向我說公司要給我接手，因我
    是外行，所以我沒有答應，我只叫我的朋友「鄭坤龍」去看看，可以的話，我和
    他二人才要接手那個爛攤子。他有無欠員工二月的薪水我不知道。我剛投資時，
    公司有賺錢，被告的親戚有向我說，公司有買車、買房地產，都登記被告的名字
    ，但這部分我沒證據」。「被告將我的股金拿去，之後就沒有下文。我有去過大
    陸，工人是僱用大陸人，但是財物都是被告在掌管，被告向我說是在大陸從事鞋
    材製作。我錢給他太太，被告有給我收據。我去大陸看，工廠有在生產，剛開始
    業績很好，工人約三、四百人，股東共分為十股。我認為被告在大陸用私人買私
    人汽車、買私人房地產，還私人的債務，這些錢都是被告用公司的錢去買的。此
    部分我沒有證據可以證明。我只有自訴被告詐欺」等語。證人即自訴人聲請之乙
    ○○到庭供證稱：「我原來都不知道自訴人有參加丙○○的宜昌公司，是直到自
    訴人打電話給我，要我來出庭作證，我才知道此事。我以前在宜昌公司大陸工廠
    工作，我有看過自訴人去大陸宜昌公司看過工廠一次。宜昌公司在大陸公司有生
    產，工人出出入入，約二、三百多人，淡季時較少。丙○○在大陸有購買有房地
    、機車、機器設備，但都是公司在使用。目前大陸宜昌公司是由何人經營我不知
    道，公司有無欠大陸租金、工資，我也不知道，我離開時公司都很正常」等語。
    法官問自訴人；「被告向你招募時，你用的一五○萬元入股，你認為被告有無詐
    騙你？」，自訴人答：「我剛開始時，我是信任他，他很認真的作，且有賺錢，
    所以我認為被告沒有詐騙我。是因為事後被告不召開股東會議，也沒有分紅，且
    後來賺錢之後，得意忘形，所以我才事後懷疑等語」。自訴人交錢時沒有陷於錯
    誤而投資，且親自到大陸去看過三、四次，公司有在生產，剛開始業績很好，工
    人約三、四百人，後因公司經營困難，被告才要求自訴人增資，自訴人不從，且
    與其朋友去看過，評估後可以的話他二人才要接手那個爛攤子。是其投資之始並
    無陷於錯誤，此外大陸當局核發之營業執照、中國人民保險公司、中國平安保險
    公司、中保集團財產寶臉責任有限公司、就被告成立之宜昌鞋材印刷公司財產之
    保險估價單、及設備生產工具附表、被告因經營不善後，將公司交由大陸南海市
    里水鎮郊崗村委會處理之委託書各壹份附卷可證，是被告既確有成立公司營業，
    且所營事業項目及地點亦與邀約自訴人之事由相同，自難認被告有何施用詐術之
    行為。況自訴人自承其並無陷於錯誤而交付金錢，實不得單憑被告未如期報告營
    業狀況，且自訴人要求退股不成，即認被告有詐欺之犯行。是揆諸前項說明，尚
    難論被告以詐欺罪責。此外，復查無其他積極證據足資證明被告有何詐欺犯行，
    本件係屬不能證明被告犯罪，應為無罪之諭知。
四、據上論斷，應依刑事訴訟法第三百四十三條、第三百零一條第一項，判決如主文
    。
中      華      民      國      九十      年      七    月    十三    日
                                      法  官  黃  松  竹
右正本證明與原本無異。
如不服本判決，應於送達後十日內，向本院提出上訴狀，上訴於台灣高等法院台中分
院(須附繕本)。
                                      書記官
中      華      民      國      九十      年      七    月    十三    日


司法院資訊處製作；財團法人民間司法改革基金會備份。
